臺灣臺北地方法院刑事判決　　　　　　　 95年度訴字第988號
公　訴　人　臺灣臺北地方法院檢察署檢察官
被　　　告　丁○○
選任辯護人　范晉魁律師
上列被告因公共危險案件，經檢察官提起公訴（95年度偵字第10
321號），本院判決如下：
    主    文
丁○○放火燒燬現有人所在之建築物，未遂，處有期徒刑參年柒
月。扣案之打火機壹個沒收。
    犯罪事實
一、丁○○與乙○○素有嫌隙，詎其於民國九十五年五月九日上
    午六時許飲酒後，回想起先前與乙○○所發生之爭執，乃心
    有不甘，竟於同日上午九時三十分許，自其位於臺北市○○
    區○○路二段三○九巷二十一號五樓住家中，將其母親向不
    詳瓦斯行所租用之十六公斤瓦斯桶搬至樓下，即臺北市○○
    區○○路二段三○九巷二十四號由乙○○所開設之「生活資
    訊網咖店」門口，要求乙○○出面解決事情，否則要引爆瓦
    斯桶燒掉網咖店。然乙○○對於丁○○之要求毫不理睬，丁
    ○○見狀，不顧「生活資訊網咖店」內仍有顧客，且店門口
    停有數輛機車，如遭瓦斯引燃將燒燬乙○○所開設之「生活
    資訊網咖店」，竟面對「生活資訊網咖店」之門口，以右手
    開啟瓦斯桶之開關約五次，並以左手緊握其所有之打火機，
    在瓦斯桶開關未開啟時，點燃打火機一次，作勢欲點燃瓦斯
    桶，惟經路人報警至現場處理，經消防隊員以水柱噴灑丁○
    ○後將其制服，始未引爆瓦斯桶，並於現場扣得瓦斯桶與打
    火機各一個。
二、案經臺北市政府警察局中正第二分局報請臺灣臺北地方法院
    檢察署檢察官偵查起訴。
    理    由
一、訊據被告丁○○固坦承於九十五年五月九日上午九時三十分
    許，飲酒之後將家中所使用之瓦斯桶搬至被害人乙○○所開
    設之「生活資訊網咖店」前，以右手開啟瓦斯桶開關約五次
    ，並以左手持打火機作勢欲點燃瓦斯桶，要求被害人乙○○
    出面等事實，惟矢口否認有何放火燒燬現有人所在建築物之
    犯行，辯稱：當時帶瓦斯桶至現場，只是要恐嚇被害人乙○
    ○，無意要燒燬網咖店；且當天有喝酒，之前亦有躁鬱症之
    病史，因此不知道自己在做什麼，也沒有點燃打火機云云。
    然查被告於本院九十五年六月二十六日準備程序中，業已自
    承：「點火我只點了一次火，但當時瓦斯還沒有開，我沒有
    點火的時候才開瓦斯的」等語（本院卷一第十頁反面）；而
    被告於檢察官偵查中，亦坦承：「當時有將打火機拿在左手
    上並點火，當點火時瓦斯是關的」等語（偵查卷第二十五頁
    ）。且被害人乙○○經本院以證人身分傳喚由辯護人行主詰
    問時，亦證稱：「大約是九點多，我在店門口整理垃圾，我
    的網咖店是二十四小時經營，就看到被告扛一桶瓦斯過來，
    我還沒有想到什麼事情，還有問被告你在做什麼，被告就對
    我叫囂，但是內容我忘記了，他就把瓦斯桶放下來，就打開
    瓦斯，作勢要點火，就是一手拿打火機一手開瓦斯」，經辯
    護人再詰問其如何判斷被告有開關瓦斯的動作，其證稱：「
    因為會有氣體噴出聲很大聲所以我聽的到」等語（本院卷一
    第一三六頁反面、第一三七頁）。而證人即本案發生時至現
    場處理之員警丙○○亦證稱有看到被告拿打火機與開關瓦斯
    桶，並要求員警不得靠近，否則就要點然瓦斯桶，被告開關
    之次數約五、六次，一邊開瓦斯桶的開關、一邊作勢要點火
    ，當時被告開關瓦斯桶，氣體溢出的聲音很大聲，因此注意
    到瓦斯桶的開關有打開，且當時網咖店門有停有機車，如瓦
    斯桶遭點燃，其火焰有可能會燒到店門口的機車，事後是消
    防隊用水柱沖倒被告才上前制服等語（本院卷二第二十五頁
    至第二十八頁）。另證人即「生活資訊網咖店」之員工甲○
    ○復證述當時確實有看見被告開啟瓦斯桶開關與作勢點火之
    動作，事後是因為遭消防水柱沖倒，始未釀致災害等語（偵
    查卷第十四頁）。此外，並有酒測單一紙、瓦斯桶與打火機
    之照片各一張、扣押物品清單一紙附卷可稽，以及瓦斯桶與
    打火機各一個扣案足資佐證。被告前開所為辯解，顯係事後
    卸責之詞，不足採信。本案事證明確，被告犯行堪以認定，
    應依法論科。
二、按行為後法律有變更者，適用行為時之法律，但行為後之法
    律有利於行為人者，適用最有利於行為人之法律，刑法第二
    條第一項定有明文。查刑法部分條文已於九十四年二月二日
    經總統令修正公佈，並於九十五年七月一日施行。而其中關
    於未遂犯規定部分，刑法第二十五條第二項雖有修正，惟此
    僅為法條順序之調整，將原第二十六條前段之規定，移至第
    二十五條第二項，應認並無修正之情形。查被告在被害人乙
    ○○所開設之「生活資訊網咖店」門口開啟瓦斯桶之開關，
    且曾經點燃打火機一次，已著手於放火燒燬現有人所在建築
    物犯罪構成要件行為之實施，然因事後遭到場之消防員使用
    水柱沖倒而未發生燒燬之結果，其已著手犯罪行為之實施，
    而未生犯罪之結果，所為應屬未遂。核被告所為，係犯刑法
    第一百七十三條第三項、第一項之放火燒燬現有所在之建築
    物未遂罪。被告以瓦斯作為放火之方法，並非利用其膨脹力
    使之炸燬者，依最高法院八十四年臺上字第一一三四號判例
    意旨，應逕依放火罪論處，不另論以刑法第一百七十六條之
    罪。又被告著手於放火之行為，尚未生燒燬現有人所在建築
    物之犯罪結果，核屬未遂，應依刑法第二十五條第二項規定
    減輕其刑。爰審酌被告飲酒後一時心生不滿，竟欲點燃瓦斯
    桶燒燬現有人所在之建築物，犯罪所生危害重大、手段惡劣
    ，而被告雖未坦承全部犯行，然對於犯罪事實之經過並不爭
    執，且被告有環境適應障礙、人格異常之症狀，此有國軍北
    投醫院九十五年七月二十日醫修字第○九五○○○一六四一
    號函附病歷資料一份附卷可參（本院卷一第四十一頁至第一
    二四頁），又經本院送請施以鑑定其精神狀況，雖認被告案
    發當時之精神狀態並無精神耗弱或精神喪失，惟亦認為被告
    有人格違常、酒精濫用、疑似智能不足之精神科症狀等情，
    有上開醫院九十六年三月二日醫修字第○九六○○○○四四
    七號函附精神狀態鑑定報告書一紙可參（本院卷二第四十八
    頁至第五十一頁），並斟酌其生活狀況與智識程度等一切情
    狀，量處如主文所示之刑。扣案之打火機一個，為被告所有
    供犯罪所用之物，應依法宣告沒收，至於扣案之瓦斯桶一個
    ，並非被告所有之物，亦非違禁物，爰不予宣告收。
據上論斷，應依刑事訴訟法第二百九十九條第一項前段，刑法第
一百七十三條第三項、第一項、第二十五條第二項、第三十八條
第一項第二款，判決如主文。
本案經檢察官王志超到庭執行職務
中　　華　　民　　國　　96　　年　　4 　　月　　23　　日
　　　　　　　　　刑事第七庭審判長法　官　梁耀鑌
                                  法  官  許泰誠
                                  法  官  余明賢
以上正本證明與原本無異。
如不服本判決，應於判決送達後10日內向本院提出上訴狀（應抄
附繕本）。告訴人或被害人如對於本判決不服者，應具備理由請
求檢察官上訴，其上訴期間之計算係以檢察官收受判決正本之日
期為準。
  　　　　　　　　　　　　　　　　書記官　葉潔如
中　　華　　民　　國　　96　　年　　4 　　月　　23　　日
附錄本案論罪科刑法條全文
中華民國刑法第一百七十三條
放火燒燬現供人使用之住宅或現有人所在之建築物、礦坑、火車
、電車或其他供水、陸、空公眾運輸之舟、車、航空機者，處無
期徒刑或七年以上有期徒刑。
失火燒燬前項之物者，處一年以下有期徒刑、拘役或五百元以下
罰金。
第一項之未遂犯罰之。
預備犯第一項之罪者，處一年以下有期徒刑、拘役或三百元以下
罰金。
